【裁判字號】    97,上訴,899
【裁判日期】    970918
【裁判案由】    違反毒品危害防制條例
【裁判全文】
臺灣高等法院高雄分院刑事判決         97年度上訴字第899號
上  訴  人
即  被  告  甲○○
選任辯護人  張瓊文律師
上列上訴人因違反毒品危害防制條例案件，不服臺灣屏東地方法
院96年度訴字第984 號中華民國97年1 月18日第一審判決（起訴
案號：臺灣屏東地方法院檢察署96年度偵字第1301號），提起上
訴，本院判決如下：
     主  文
上訴駁回。
     事  實
一、甲○○明知甲基安非他命屬毒品危害防制條例第2 條第2 項
    第2 款所定之第二級毒品，不得持有、施用、販賣，竟分別
    意圖營利，基於販賣第二級毒品甲基安非他命之犯意，先於
    民國96年2 月14日前之某日，在屏東市區向姓名、年籍不詳
    之成年人，以不詳價格，販入重量不詳之第二級毒品甲基安
    非他命後，除部分供己施用外，並以綽號『阿姊』為名義，
    持其所有之門號0000000000號行動電話1 具，作為販賣第二
    級毒品甲基安非他命之聯絡工具，而分別於附表一編號1至3
    所示之時間、地點，以附表一編號1 至3 所示之方式、價格
    、數量，販賣第二級毒品甲基安非他命予附表一編號1 至3
    所示之陳和明、潘淑娟、李光輝各1 次。嗣於96年2 月15日
    20時58分許，為警在屏東市○○路62號前盤查，經甲○○同
    意搜索後，在其所有車牌號碼P8-2808 號自小客車及其位在
    屏東市○○○路726 號9 樓住處，扣得第二級毒品甲基安非
    他命16包（驗前淨重：39.434公克、驗後淨重：38.9893 公
    克）、含有甲基安非他命成分之玻璃管5 支及其所有供販賣
    甲基安非他命所用之夾鍊袋5 包、磅秤1 具、置物盒1 個、
    門號0000000000號行動電話1 具，始知上情。
二、案經屏東憲兵隊報請臺灣屏東地方法院檢察署檢察官偵查起
    訴。
     理  由
壹、程序方面：按被告以外之人（包括證人、鑑定人、告訴人、
    被害人及共同被告等）於審判外之陳述雖不符前4 條之規定
    ，而經當事人於審判程序同意作為證據，法院審酌該言詞陳
    述或書面陳述作成時之情況，認為適當者，亦得為證據，刑
    事訴訟法第159 條之5 第1 項定有明文。立法意旨在於傳聞
    證據未經當事人之反對詰問予以核實，原則上先予排除。惟
    若當事人已放棄反對詰問權，於審判程序中表明同意該等傳
    聞證據可作為證據；或於言詞辯論終結前未聲明異議，基於
    尊重當事人對傳聞證據之處分權，及證據資料愈豐富，愈有
    助於真實發見之理念，且強化言詞辯論主義，使訴訟程序得
    以順暢進行，上開傳聞證據亦均具有證據能力。本件證人陳
    和明、潘淑娟、李光輝之警詢筆錄，雖係被告以外之人於審
    判外之陳述，均屬傳聞證據。惟檢察官、被告及辯護人對於
    上開證人之警詢筆錄於本院審理時均表示同意具有證據能力
    ，本院審酌上開證據作成時之情狀，並無違法或不當等情形
    ，認為以之作為本案之證據亦屬適當，依上開規定，自均具
    證據能力。
貳、實體方面：
一、上開事實，業據被告甲○○於警詢、偵查中、原審審理及本
    院審理時均坦承不諱，核與證人陳和明於警詢時證稱：「警
    方查獲之甲基安非他命1 包，係伊於96年2 月14日13時28分
    ，以門號0000000000號行動電話，撥打綽號『阿姊』之門號
    0000000000號行動電話連繫後，約在屏東市○○路上的「統
    一便利商店」見面，以1,000 元向綽號『阿姊』購買的，經
    伊指認口卡照片，綽號『阿姊』之人即甲○○。」等語（見
    警卷第44頁反面、第45頁反面）。證人潘淑娟於警、偵訊時
    亦證稱：「警方查獲之甲基安非他命1 包，係伊於96年2 月
    15日10時許，以門號0000000000號行動電話，撥打綽號『阿
    姊』之門號0000000000號行動電話連繫後，約在屏東市高屏
    大橋下見面，以1,000 元向綽號『阿姊』購買的，經伊指認
    口卡照片，綽號『阿姊』之人即甲○○。」等語（見警卷第
    50頁、第52頁）。證人李光輝亦於警詢時證稱：「警方查獲
    之甲基安非他命1 包，係伊於96年2 月15日18時許，以門號
    0000000000號行動電話，撥打綽號『阿姊』之門號00000000
    00號行動電話連繫後，約在屏東市屏東監理站大門口見面，
    以2,000 元向綽號『阿姊』購買的，經伊指認口卡照片，綽
    號『阿姊』之人即甲○○。」等語相符（見警卷第57頁、第
    59頁）。而扣案之白色晶體16包（驗前淨重：39.434公克、
    驗後淨重：38.9893 公克），經送請國防部憲兵司令部刑事
    鑑識中心鑑驗結果，均檢驗出甲基安非他命成分之情，有該
    中心96年3 月15日安鑑字第0960000395號鑑定書、同日安鑑
    字第0960000394號鑑定書各1 紙在卷可稽（見偵卷第82至84
    頁），上述鑑驗結果，係檢驗機關本於專業知識及以精密儀
    器或科學檢驗方法所得之結論，自可憑信。再扣案之玻璃管
    5 支，經原審勘驗並依臺灣尖端先進生技醫藥股份有限公司
    之檢驗試劑檢驗結果，確均呈現甲基安非他命之陽性反應，
    顯然沾附有第二級毒品甲基安非他命成分之事實，有勘驗筆
    錄1 紙及檢驗照片5 幀在卷可考。此外，復有被告所有供分
    裝甲基安非他命所用之磅秤1 具、夾鍊袋5 包、置物盒1個
    ，及供聯絡用之門號0000000000號行動電話1 具扣案可證，
    並有通訊監察書、監聽譯文各1 件在卷可憑，足見被告確有
    販賣甲基安非命予證人陳和明、潘淑娟、李光輝之事實無誤
    。
二、又政府為杜絕毒品氾濫，毒害人民甚深，再三宣導民眾遠離
    毒品、媒體報導既深且廣，對於禁絕毒品之政策，應為大眾
    所熟悉。再政府對於查緝施用、轉讓及販賣毒品無不嚴格執
    行，且販賣毒品罪係重罪，若無利可圖，衡情一般持有毒品
    者，當不致輕易將持有之毒品交付他人。況販賣毒品乃違法
    行為，非可公然為之，且有其獨特之販售路線及管道，亦無
    公定之價格，復可任意增減其分裝之數量，而每次買賣之價
    量，亦可能隨時依市場貨源之供需情形、交易雙方之關係深
    淺、資力、對行情之認知、查緝是否嚴緊，及購買者被查獲
    時供述購買對象之可能性風險評估等諸般事由，而異其標準
    ，非可一概而論，是販賣之利得，誠非固定，而縱使販賣之
    人從價差或量差中牟利方式雖異，其意圖營利之非法販賣行
    為仍屬同一。查被告於原審審理中供稱：伊大約一次以4,00
    0 或5,000 元購買甲基安非他命1 大包，可以分裝到18 包
    左右等語（見原審卷第135 頁），而本件被告係分別以1 包
    1,000 元或2,000 元，販賣予證人陳和明、潘淑娟、李光輝
    等人，則被告每包當可獲取相當之利得甚明。況倘被告無利
    可圖，當不可能甘冒被供出來源或被檢警查緝法辦之風險，
    而平價或低價販賣甲基安非他命予證人陳和明、潘淑娟、李
    光輝之理。因此，被告顯有藉此販賣甲基安非他命以牟利之
    意圖，應堪認定。綜上各情，本件事證明確，被告犯行堪以
    認定。
三、按甲基安非他命係毒品危害防制條例第2 條第2 項第2 款之
    第二級毒品，依法不得販賣。又按意圖營利而販入第二級毒
    品，雖未及賣出，仍依販賣既遂罪論處。但如意圖營利而販
    入第二級毒品後，第一次販賣與他人之行為，此乃接續原先
    販入之犯意而為，不論其行為屬既遂或未遂，應認基於單一
    犯意之接續行為，不能認係基於概括犯意之連續二行為，而
    以刑法修正前連續犯之規定論處。又其第一次之販入及賣出
    行為既已完成一完整的販入賣出之販賣行為，其第二次以後
    之單純賣出行為，應以其賣出行為是否完成，作為判斷既遂
    或未遂之準據，並以其是否基於概括犯意為之，而依連續犯
    論處。不能認行為人既以營利之意圖而販入毒品後，其嗣後
    之任一次賣出行為，不論其是否既遂或未遂，均接續原先販
    入之犯意，論以販賣既遂罪（最高法院96年度台上字第4644
    號、96年度台上字第5392號判決參照）。是被告意圖營利於
    96年2 月14日前之某日販入甲基安非他命後，伺機於96年
    2 月14日販賣予證人陳和明之行為；96年2 月15日販賣予
    證人潘淑娟之行為；96年2 月15日販賣予證人李光輝之行
    為，核均係犯毒品危害防制條例第4 條第2 項之販賣第二級
    毒品罪。被告意圖營利販入第二級毒品甲基安非他命後，再
    伺機於96年2 月14日販賣予證人陳和明之所為，係接續原先
    販入之犯意而為，應認基於單一犯意之接續行為，而僅個別
    成立販賣毒品既遂罪。公訴事實雖未敘及被告於96年2 月14
    日前某日販入之行為，惟此部分與其於同年2 月14 日 之出
    賣予證人陳和明之事實，具有接續犯之事實上一罪關係，為
    起訴效力所及，本院自應予審理。又94年2 月2 日修正公布
    之刑法，業於95年7 月1 日施行，修正後刑法刪除有關連續
    犯之規定，其立法意旨乃於回歸連續犯數罪之本質，並考慮
    刑罰公平原則，避免多次犯罪僅科以一次刑罰，引發鼓勵犯
    罪質疑，及犯罪次數與刑度輕重失衡之流弊，此為法界數十
    年來所凝聚，並落實為法律修正之共識，是倘於廢止連續犯
    之規定後，在與接續犯或集合犯概念不符之情形下，猶予以
    擴張適用，則集合犯或接續犯之概念終將重蹈連續犯之覆轍
    ，連續犯廢止之目的將成泡影，刑法改革亦成空談（最高法
    院96年第9 次刑事庭會議，對施用毒品行為，決議仍採此見
    解）。倘認被告多次分別販賣毒品之行為，係出於同一犯意
    所為之集合犯，係包括一罪，或出於同一犯意持續為之，係
    接續犯，為同一案件，足可使已廢止之連續犯死而復活，無
    異承認連續犯狀態繼續適用，尚非立法者之原意。故販賣毒
    品行為，原則上應認為均單獨成立一個犯罪行為，即每次販
    賣毒品行為，均應該當毒品危害防制條例第4 條規定之構成
    要件。是以，被告先後三次販賣甲基安非他命予證人陳和明
    、潘淑娟、李光輝之行為，其犯意各別，行為互殊，各具獨
    立性，應予分論併罰。公訴人認被告上開販賣甲基安非他命
    之行為，應依接續犯論處，容有誤會，併此敘明。另按毒品
    危害防制條例第17條規定：犯第4 條第1 項之罪，供出毒品
    來源，因而破獲者，得減輕其刑。其立法意旨重在鼓勵具體
    供出其上游販毒者，俾資追查該毒梟前手及其上游毒品，以
    杜絕毒品之蔓延與氾濫為目的。倘未因其自白進而查獲毒梟
    前手或其上游毒品者，自不得執此邀本條規定之寬減。查被
    告固於警、偵訊時曾供述：『丁美蓮』係提供毒品來源之上
    手云云（見警卷第10頁、偵卷第7 頁）；於警詢中亦曾供稱
    ：伊要購大量毒品會跟曾香棋接觸，其餘小量購買時，才會
    與丁美蓮接洽，平時要向丁美蓮購買毒品時，如果丁美蓮當
    時缺貨，丁美蓮會載伊到曾香棋家中購買云云（見偵卷第62
    頁），然經憲兵司令部屏東憲兵隊依甲○○供述而調查有關
    丁美蓮、曾香琪販毒之結果，均無查獲，甚至業經丁美蓮否
    認之，有憲兵司令部屏東憲兵隊97年7 月25日憲隊屏東字第
    9700000266號函、97年8 月16日憲隊屏東字第9700000276號
    函（附有丁美蓮詢問筆錄）在卷可稽（見本院卷第40頁、第
    81頁），是本件並無因被告之供述而破獲任何毒品提供者或
    前手之情事，自無適用毒品危害防制條例第17條規定予以減
    刑之餘地。
四、原審認被告罪證明確，因而適用毒品危害防制條例第4 條第
    2 項、第18條第1 項前段、第19條第1 項等規定，並審酌被
    告為圖不法利益，竟無視於政府所推動之禁毒政策，而販賣
    毒品，使毒品流落市面，毒害社會大眾，所為實屬不該，惟
    念其販售期間非長，危害尚非至鉅，獲利亦非多，與坊間大
    盤販賣毒品者，情節尚有不同，且犯後已坦認犯行，深具悔
    意之犯後態度，並兼衡其有施用毒品前科，素行不佳、高職
    畢業，智識程度尚可及其生活狀況等一切情狀，均量處有期
    徒刑7 年2 月（三罪詳如附表二所示），並定其應執行刑為
    有期徒刑15年。並敘明扣案之甲基安非他命16包（驗後淨重
    ：38.9893 公克，包裝袋因沾有甲基安非他命成分，難以析
    離），為第二級毒品；另含有甲基安非他命成分之玻璃管5
    支，因與第二級毒品無法分離，均應依毒品危害防制條例第
    18條第1 項前段規定，沒收銷燬之。至因鑑驗耗盡之甲基安
    非他命0.4447公克既已滅失，自無庸為沒收之諭知。扣案之
    夾鍊袋5 包、磅秤1 具、置物盒1 個，係供被告分裝甲基安
    非他命以便販賣之物；而門號0000000000號行動電話1 具，
    則係供被告持以對外連繫販賣甲基安非他命所用之物，且均
    為被告所有，業據被告供明在卷，應依毒品危害防制條例第
    19條第1 項規定均宣告沒收之。又被告上開三次販賣第二級
    毒品甲基安非他命之所得，各為1,000 元、1,000 元、2,
    000 元，雖未扣案，惟仍應依毒品危害防制條例第19條第1
    項規定，併宣告沒收，如全部或一部不能沒收時，販賣毒品
    所得部分，應以其財產抵償之。至另扣案之海洛因10包（合
    計淨重：3.04公克、空包裝總重：2.9 公克）、殘渣袋1 包
    、吸食器2 組，雖均屬被告所有，然係供其施用第一級毒品
    海洛因所用之物，核與本件販賣第二級毒品甲基安非他命犯
    行無涉，自無庸為沒收或銷燬之諭知。核其認事用法，並無
    不合，且被告所犯係販賣第二級毒品罪，其法定刑為無期徒
    刑或7 年以上有期徒刑，得併科新臺幣7 百萬元以下罰金，
    而原審均僅量處有期徒刑7 年2 月（合定應執行有期徒刑15
    年），顯已就被告犯罪所生損害及行為人之品行、犯後態度
    等情狀詳加審酌，是原審量刑亦屬允當。被告上訴意旨，指
    摘原判決量刑過重，請求重輕量刑云云，為無理由，應予駁
    回。
五、公訴意旨另以：甲○○自95年6 月間某日起至96年2 月14日
    前某日止，尚有多次販賣第二級毒品甲基安非他命予其他不
    詳人士，因認被告甲○○另涉犯毒品危害防制條例第4 條第
    2 項之販賣第二級毒品罪嫌。惟查，公訴意旨認被告另有多
    次販賣第二級毒品甲基安非他命犯行，無非係以被告於警詢
    之自白及扣案之第二級毒品甲基安非他命16包（驗前淨重：
    39.434公克、驗後淨重：38.9893 公克）、含有甲基安非他
    命成分之玻璃管5 支及其所有供販賣甲基安非他命所用之夾
    鍊袋5 包、磅秤1 具、置物盒1 個、門號0000000000號行動
    電話1 具為其主要論據。查被告於警詢時固曾供稱：伊係自
    95年6 月中旬開始賣甲基安非他命，至查獲時止已獲利約50
    ,000 至60,000 元云云（見警卷第10頁），然除附表一編號
    1 至3 所示犯行外，被告於偵查中業已否認尚有何販賣第二
    級毒品甲基安非他命之情事（見偵卷第7 頁），則被告是否
    有公訴人所指此部分犯行，尚非無疑。至扣案之上開甲基安
    非他命16包、含有甲基安非他命成分之玻璃管5 支及其所有
    供販賣甲基安非他命所用之夾鍊袋5 包、磅秤1 具、置物盒
    1 個、門號0000000000號行動電話1 具，雖係附表編號一1
    至3 所示犯行之證據，然是否得無限擴張成為被告其餘販賣
    第二級毒品甲基安非他命之證據，亦非無疑。況本件公訴意
    旨就被告其餘販賣第二級毒品甲基安非他命之時間、地點、
    交易對象、金額、數量等節，均未具體特定，而遍查全卷亦
    查無其他補強證據，足資證明被告於附表一編號1 至3 所示
    之犯行外，另有多次販賣第二級毒品甲基安非他命之犯行，
    自難僅依被告所為時間、地點、交易對象、金額、數量均不
    特定之自白，遽為被告有罪之認定，惟公訴意旨認此部分倘
    成立犯罪，與首揭論罪科刑部分具有接續犯之包括一罪關係
    ，為實質上一罪關係，爰不另為無罪之諭知。
據上論斷，應依刑事訴訟法第368條，判決如主文。
本案經檢察官張其主到庭執行職務。
中    華    民    國    97    年    9     月    18    日
                  刑事第四庭      審判長法官  蕭權閔
                                      法  官  李嘉興
                                      法  官  吳進寶
以上正本證明與原本無異。
如不服本判決應於收受本判決後10日內向本院提出上訴書狀，其
未敘述上訴理由者，並得於提起上訴後10日內向本院補提理由書
狀（均須按他造當事人之人數附繕本）「切勿逕送上級法院」。
中    華    民    國    97    年    9     月    18    日
                                      書記官  林佳蓉
附錄本判決論罪科刑法條：
毒品危害防制條例第4條第2項：
製造、運輸、販賣第二級毒品者，處無期徒刑或 7 年以上有期徒
刑，得併科新臺幣 7 百萬元以下罰金。
附表一：
┌─┬────┬─────┬───────┬─────┐
│編│犯罪時間│ 交易地點 │   犯罪行為   │販毒所得  │
│號│        │          │              │          │
├─┼────┼─────┼───────┼─────┤
│1 │96年2 月│屏東市廣東│陳和明以門號09│1,000 元  │
│  │14日13時│路統一便利│00000000號行動│          │
│  │28分許  │商店前    │電話撥打甲○○│          │
│  │        │          │所有門號096149│          │
│  │        │          │1121號行動電話│          │
│  │        │          │，向甲○○議定│          │
│  │        │          │以每包新臺幣（│          │
│  │        │          │下同）1,000 元│          │
│  │        │          │購買甲基安非他│          │
│  │        │          │命，並由甲○○│          │
│  │        │          │於左列時、地交│          │
│  │        │          │付甲基安非他命│          │
│  │        │          │1包予陳和明   │          │
├─┼────┼─────┼───────┼─────┤
│2 │96年2 月│屏東市高屏│潘淑娟以門號09│1,000 元  │
│  │15日10時│大橋下    │00000000號行動│          │
│  │許      │          │電話撥打甲○○│          │
│  │        │          │所有門號096149│          │
│  │        │          │1121號行動電話│          │
│  │        │          │，向甲○○議定│          │
│  │        │          │以每包1,000 元│          │
│  │        │          │購買甲基安非他│          │
│  │        │          │命，並由甲○○│          │
│  │        │          │於左列時、地交│          │
│  │        │          │付甲基安非他命│          │
│  │        │          │1包予潘淑娟   │          │
├─┼────┼─────┼───────┼─────┤
│3 │96年2 月│屏東市屏東│李光輝以門號09│2,000 元  │
│  │15日18時│監理站大門│00000000號行動│          │
│  │許      │口前      │電話撥打甲○○│          │
│  │        │          │所有門號096149│          │
│  │        │          │1121號行動電話│          │
│  │        │          │，向甲○○議定│          │
│  │        │          │以每包2,000 元│          │
│  │        │          │購買甲基安非他│          │
│  │        │          │命，並由甲○○│          │
│  │        │          │於左列時、地交│          │
│  │        │          │付甲基安非他命│          │
│  │        │          │1包予李光輝   │          │
└─┴────┴─────┴───────┴─────┘
附表二：
┌──┬────────┬──────────────┐
│編號│犯  罪   事   實│  罪   名   及  宣   告  刑 │
│    │                │                            │
├──┼────────┼──────────────┤
│ 1  │96年2 月14日販賣│甲○○販賣第二級毒品，處有期│
│    │予陳和明部分    │徒刑7 年2 月。扣案之甲基安非│
│    │                │他命16包（驗後淨重：38.9893 │
│    │                │公克）、含有甲基安非他命成分│
│    │                │之玻璃管5 支，均沒收銷燬之；│
│    │                │夾鍊袋5 包、磅秤1 具、置物盒│
│    │                │1 個、門號0000000000號行動電│
│    │                │話1 具，均沒收之；未扣案之販│
│    │                │賣第二級毒品所得新臺幣1,000 │
│    │                │元沒收，如全部或一部不能沒收│
│    │                │時，以其財產抵償之。        │
├──┼────────┼──────────────┤
│ 2  │96年2 月15日販賣│甲○○販賣第二級毒品，處有期│
│    │予潘淑娟部分    │徒刑7 年2 月。扣案之甲基安非│
│    │                │他命16包（驗後淨重：38.9893 │
│    │                │公克）、含有甲基安非他命成分│
│    │                │之玻璃管5 支，均沒收銷燬之；│
│    │                │夾鍊袋5 包、磅秤1 具、置物盒│
│    │                │1 個、門號0000000000號行動電│
│    │                │話1 具，均沒收之；未扣案之販│
│    │                │賣第二級毒品所得新臺幣1,000 │
│    │                │元沒收，如全部或一部不能沒收│
│    │                │時，以其財產抵償之。        │
├──┼────────┼──────────────┤
│ 3  │96年2 月15日販賣│甲○○販賣第二級毒品，處有期│
│    │予李光輝部分    │徒刑7 年2 月。扣案之甲基安非│
│    │                │他命16包（驗後淨重：38.9893 │
│    │                │公克）、含有甲基安非他命成分│
│    │                │之玻璃管5 支，均沒收銷燬之；│
│    │                │夾鍊袋5 包、磅秤1 具、置物盒│
│    │                │1 個、門號0000000000號行動電│
│    │                │話1 具，均沒收之；未扣案之販│
│    │                │賣第二級毒品所得新臺幣2,000 │
│    │                │元沒收，如全部或一部不能沒收│
│    │                │時，以其財產抵償之。        │
└──┴────────┴──────────────┘


司法院資訊處製作；財團法人民間司法改革基金會備份。
